臺灣高等法院民事判決
109年度上字第1532號
上  訴  人  吳銀鈴  
訴訟代理人  邱奕澄律師
            吳庭毅律師
被 上訴 人  紀錦鸞(王清明之承受訴訟人)



            王自強(王清明之承受訴訟人)

            王鐶潤(王清明之承受訴訟人)

            王詩嵐(王清明之承受訴訟人)

            王允含(王清明之承受訴訟人)


            王新淮(王清明之承受訴訟人)

上五人共同
訴訟代理人  徐志明律師
            林冠廷律師
上列當事人間請求給付違約金事件，上訴人對於中華民國109年9
月30日臺灣桃園地方法院109年度訴字第355號第一審判決提起上
訴，本院於110年3月9日言詞辯論終結，判決如下：
    主      文
上訴駁回。
第二審訴訟費用由上訴人負擔。
    事實及理由
一、按不變更訴訟標的，而補充或更正事實上或法律上之陳述者
    ，非為訴之變更或追加，民事訴訟法第436條準用第256條定
    有明文。查上訴人於原審主張已就其所有坐落桃園市○○區○○
    段000○000地號土地（下稱系爭土地）與王清明間成立買賣
    契約，王清明卻違約不買，乃請求王清明給付違約金新臺幣
    （下同）300萬元本息，因王清明於原審審理中死亡，乃聲
    明由王清明之繼承人即被上訴人紀錦鸞、王自強、王鐶潤、
    王詩嵐、王允含、王新淮（下稱合稱被上訴人）承受訴訟，
    並給付300萬元本息（原審卷第57頁），嗣於本院審理中更
    正聲明為請求被上訴人於繼承王清明遺產範圍內連帶給付30
    0萬元本息（本院卷第162頁），核屬補充法律上之陳述，非
    屬訴之變更追加，先予敘明。又被上訴人紀錦鸞經合法通知
    未於言詞辯論期日到場，核無民事訴訟法第386條所列各款
    情形，爰依上訴人之聲請，由其一造辯論而為判決。
二、上訴人主張：伊於民國108年4月11日委託訴外人台灣房屋仲
    介股份有限公司大溪中正直營店（下稱台灣房仲公司）銷售
    系爭土地，並簽訂土地專任委託銷售契約書（下稱系爭委託
    銷售契約），約定委託期間自108年4月11日起至同年7月11
    日止，委託銷售價格為3,580萬元，並出具不動產銷售授權
    書同意台灣房仲公司於買方出價3,120萬元以上時即可成交
    。嗣台灣房仲公司覓得王清明於108年5月29日願以2,780萬
    元購買系爭土地，並與台灣房仲公司簽訂買賣議價委託書（
    下爭系爭議價委託書）及簽發300萬元本票作為斡旋金，伊
    於同日再出具同意書（下稱系爭同意書），約定成交金額達
    2,850萬元者支付服務費25萬元，若買方出價在2,780萬元至
    2,850萬元之間，伊亦同意出售，但不支付服務費。依系爭
    議價委託書第3條前段約定，伊與王清明已成立系爭土地之
    買賣契約，然經伊催告，王清明拒不補足買賣價款10％作為
    定金，亦不協商簽約日期，應依同條後段約定給付違約金等
    情。爰依系爭議價委託書第3條後段約定及繼承之法律關係
    ，求為命被上訴人給付300萬元本息之判決。並陳明願供擔
    保請准宣告假執行。原審為上訴人全部敗訴判決，上訴人不
    服，提起上訴，並更正上訴聲明：㈠原判決廢棄。㈡被上訴人
    應於繼承王清明遺產範圍內連帶給付上訴人300萬元，及自
    民事起訴狀繕本送達翌日起至清償日止，按年息5％計算之利
    息。㈢願供擔保，請准宣告假執行。
三、被上訴人則以：王清明委託台灣房仲公司斡旋期限至108年5
    月31日止，王清明不知上訴人願以2,780萬元出售系爭土地
    ，並未與上訴人成立買賣契約，上訴人主張王清明應給付30
    0萬元違約金，顯無理由等語，資為抗辯，並答辯聲明：㈠上
    訴駁回。㈡如受不利判決，願供擔保請准宣告免為假執行。
四、查王清明業於本件訴訟繫屬中之108年12月14日死亡，被上
    訴人為其法定繼承人，且均未拋棄繼承，應承受王清明財產
    上一切權利義務等情，有王清明除戶戶籍謄本、繼承系統表
    、被上訴人戶籍謄本為證（見原審卷第63至75頁），且為兩
    造所不爭執，堪信為真實。
五、按當事人締結不動產買賣之債權契約，固非要式行為，惟對
    於契約必要之點意思必須一致，買賣契約以價金及標的物為
    其要素，價金及標的物，自屬買賣契約必要之點，茍當事人
    對此兩者意思未能一致，其契約即難謂已成立（最高法院40
    年台上字第1482號判例參照）。本件上訴人主張其與王清明
    間以2,780萬元成立系爭土地之買賣契約，為被上訴人所否
    認，並以前揭情詞置辯，經查：
　㈠上訴人與台灣房仲公司於108年4月11日簽訂系爭委託銷售契
    約，委託台灣房仲公司以3,580萬元銷售系爭土地，約定委
    託期間自108年4月11日至同年7月11日止，同日並出具不動
    產銷售授權書，同意台灣房仲公司於買方出價3,120萬元以
    上時即可成交。王清明原願以2,700萬元購買系爭土地，遂
    於108年5月23日與台灣房仲公司簽訂買賣議價委託書，約定
    委託期間自同年月23日至同年月31日，嗣王清明於同年月29
    日與台灣房仲公司再簽訂系爭議價委託書，約定委託價格為
    2,780萬元，委託期間自同年月29日起至同年月31日止。上
    訴人於同日經台灣房仲公司仲介人員轉告知悉王清明更正委
    託價格後即出具系爭同意書。上訴人雖於108年7月4日寄發
    律師函予王清明，請求給付價金，否則沒收300萬元斡旋金
    ，惟台灣房仲公司於108年7月29日寄發存證信函向王清明表
    明因系爭土地經議價後尚未成交，且委託期間已屆，故王清
    明並無買受義務或違約責任存在等情（下稱系爭存證信函）
    ，業據上訴人提出系爭委託銷售契約、不動產銷售授權書、
    買賣議價委託書、系爭議價委託書、系爭同意書、律師函，
    及被上訴人提出台灣房仲公司存證信函為證（見原審卷第11
    至19頁、第23頁、第117頁、本院卷第67頁），復為兩造所
    不爭執（見原審卷第101頁、本院卷第98頁、103頁、第107
    、163頁），亦堪信為真實。
　㈡依系爭委託銷售契約約定：「茲有不動產所有權人（以下簡
    稱甲方，即上訴人）委託台灣房仲公司（以下簡稱乙方）獨
    家代理銷售下列標示之不動產，經雙方合意依下列條款簽訂
    本契約，以資共同遵守：……三、委託期間：自108年4月11日
    起至108年7月11日止……四、委託銷售價格：參仟伍佰捌拾萬
    元整，上開價格未記載者本定型化契約條款無效。委託銷售
    價格非經甲乙雙方書面同意不得變更，但如遇買方出價未達
    甲方委託價格，乙方願主動讓步甲方之服務費時，買賣亦視
    為成交。」（見原審卷第11頁），及系爭同意書約定：「本
    人（即上訴人）業於108年4月11日委託貴公司（即台灣房仲
    公司）代售房地，並訂有不動產委託銷售契約書，茲本人修
    正原不動產委託銷售契約書之內容如下：……三、同時授權貴
    公司在售價貳仟捌佰伍拾萬元以上，自行當場收受定金，……
    五、成交金額達貳仟捌佰伍拾萬，賣方付貳拾伍萬服務費。
    六、買方出價金額貳仟柒佰捌拾萬元至貳仟捌佰伍拾萬元之
    間時賣方同意出售，但不支付服務費。」（見原審卷第17頁
    ），可認上訴人於出具系爭同意書予台灣房仲公司時，以不
    支付服務費之前提下，始同意以2,780萬元價格出售系爭土
    地，亦即授權台灣房仲公司可衡量若願免除收取賣方服務費
    之條件下，則願以低於2,850萬元之價格成交；反之，若台
    灣房仲公司不願退讓賣方服務費，則不同意以買方出價成交
    ，並非逕授權台灣房仲公司以最低價格2,780萬元作為系爭
    土地之出售價格。
　㈢又關於系爭土地買賣價金出價與協商經過，證人即負責與上
    訴人議價之台灣房仲公司仲介人員呂理添證稱：上訴人委託
    銷售系爭土地後，伊有找到買家即王清明，後來買方出價2,
    780萬元，伊有將系爭議價委託書交給上訴人看，但因為價
    格不一致，所以上訴人又出具系爭同意書，由於2,780萬元
    仲介公司完全沒有服務費，所以要2,850萬元才能成交，有
    向買方爭取加價到2,850萬元，但價錢還沒有到等語（見原
    審卷第166、167頁），證人即負責與王清明議價之台灣房仲
    公司仲介人員朱益均亦證稱：王清明於108年5月29日出具系
    爭議價委託書後，伊交給呂理添帶去給上訴人看，當晚店長
    告知伊系爭土地售價如為2,780萬元沒有仲介費，2,850萬元
    才有25萬元仲介費，隔天伊打電話給王清明，問可否開到2,
    850萬元，當時王清明說等他出院再談，王清明於108年6月
    初找伊說系爭土地拉不出建築線，也無法處理生活廢水，所
    以不想買了，台灣房仲公司6月中旬找買賣雙方來店裡談如
    何解決王清明之疑慮，後來談不出結果；雖買方出價到2,78
    0萬元，但台灣房仲公司不願出讓服務費，所以請買方再加
    價，因為本件買賣還在議價，台灣房仲公司才會於108年7月
    29日寄系爭存證信函予王清明，108年6月中旬買賣雙方會面
    時有談到有無成交，上訴人認為已經成交，但王清明說仲介
    沒有通知已成交，台灣房仲公司認為上訴人給的是2,780萬
    元及2,850萬元兩個價格，公司立場認為上訴人出價是2,850
    萬元，所以王清明還要加價才算成交等語（見本院卷第114
    至116頁），堪認在王清明出價願以2,780萬元價購系爭土地
    後，上訴人雖出具系爭同意書表示買方出價在2,780萬元至2
    ,850萬元之間，其亦願出售系爭土地，實係授權台灣房仲公
    司考量是否退讓賣方服務費再與買方洽談交易價格，並非立
    即同意以2,780萬元出售系爭土地，然因台灣房仲公司不同
    意免向上訴人收取服務費之條件，而未將上訴人委賣價格告
    知王清明，且王清明於108年5月31日委託期間屆滿後，表達
    不願繼續委託台灣房仲公司議價之意，自難認上訴人與王清
    明就系爭土地買賣價格已互相表示意思一致而成立買賣契約
    。
　㈣王清明簽訂系爭議價委託書第3條固約定：「甲方（即王清明
    ）於簽署本契約之同時，交付乙方（即台灣房仲公司）斡旋
    金本票300萬元整，作為委託乙方協調議價之用……甲方委託
    乙方協調期限自108年5月29日至108年5月31日止……若賣方同
    意以該價格出售或甲方出價已達賣方委售價格（含乙方自願
    退讓賣方之服務報酬，致賣方同意以該價格出售之情形）時
    ，買賣契約立即成立……甲方應於108年5月31日18時前補足房
    地總價10％之價款作為定金，並協商簽約日期，如未於期限
    內補足定金，應負違約之責任，甲方同意將該斡旋金作為賣
    方得沒收違約金之一部分」等語（見原審卷第19頁），惟上
    訴人知悉王清明出價2,780萬元後所出具系爭同意書，係以
    台灣房仲公司若同意退讓賣方服務費，始願以該價格出售，
    並非立即同意以該價格出售，因台灣房仲公司不願退讓該部
    分服務費，故未向王清明轉達上訴人之售價，亦難認王清明
    出價已達上訴人委售價格，自難據此約定即認買賣契約已經
    成立。是上訴人依系爭議價委託書第3條後段約定，以王清
    明拒不補足買賣總價10％之價款作為定金，並協商簽約日期
    為由，請求被上訴人給付違約金，即無理由。
六、綜上所述，上訴人依系爭議價委託書第3條後段約定及繼承
    之法律關係，請求被上訴人應於繼承王清明遺產範圍內，連
    帶給付300萬元，及自起訴狀繕本送達翌日起至清償日止，
    按年息5％計算之利息，為無理由，不應准許。從而，原審所
    為上訴人敗訴之判決，所持理由雖與本院不同，惟結論並無
    二致，仍應予維持。上訴論旨指摘原判決不當，求予廢棄改
    判，為無理由，應駁回其上訴。
七、本件事證已臻明確，兩造其餘之攻擊或防禦方法及所用之證
    據，經本院斟酌後，認為均不足以影響本判決之結果，爰不
    逐一論列，附此敘明。
八、據上論結，本件上訴為無理由，依民事訴訟法第449條第2項
    、第78條、第463條、第385條第1項前段，判決如主文。
中　　華　　民　　國　　110 　年　　3 　　月　　23　　日
                  民事第四庭    
                        審判長法  官  傅中樂
                              法  官  趙伯雄
                              法  官  管靜怡
正本係照原本作成。
如不服本判決，應於收受送達後20日內向本院提出上訴書狀，其
未表明上訴理由者，應於提出上訴後20日內向本院補提理由書狀
（均須按他造當事人之人數附繕本）上訴時應提出委任律師或具
有律師資格之人之委任狀；委任有律師資格者，另應附具律師資
格證書及釋明委任人與受任人有民事訴訟法第466條之1第1項但
書或第2項所定關係之釋明文書影本。如委任律師提起上訴者，
應一併繳納上訴審裁判費。
中　　華　　民　　國　　110 　年　　3 　　月　　25　　日

　　　　　　　　　　　　　    書記官  蕭進忠